【裁判字號】    92,訴,221
【裁判日期】    920521
【裁判案由】    強盜
【裁判全文】
臺灣雲林地方法院刑事判決                          九十二年度訴字第二二一號
    公  訴  人  臺灣雲林地方法院檢察署檢察官
    被      告  甲○○
                乙○○
                己○○
    共      同
    指定辯護人  本院公設辯護人丁○○
右列被告因強盜案件，經檢察官提起公訴（九十二年度偵字第七七二號），本院判決
如左：
    主  文
乙○○、甲○○、己○○共同意圖為自己不法之所有，攜帶兇器，以強暴至使不能抗
拒，而取他人之物，各處有期徒刑肆年拾月。
    事  實
一、乙○○前有違反麻醉藥品管理條例、肅清煙毒條例、賭博等犯罪之前科（未構成
    累犯），仍不知悔改。又與友人甲○○、己○○三人，因毒癮亟需金錢購買毒品
    海洛因施用，遂於民國（下同）九十二年一月十四日中午十二、三時許，在其位
    於雲林縣土庫鎮○○路六二之一號住處，夥同甲○○、己○○，基於意圖為自己
    不法所有之犯意聯絡，共謀搶劫雲林縣褒忠鄉中民村大六十號「雅登汽車旅館
    」之財物，三人經商討決議由甲○○、己○○二人負責到現場搶劫，乙○○則在
    家等候，並提供作案工具，謀議既定，即由乙○○提供家人使用之水果刀乙把、
    車牌號碼ＭＫＷ–七二九號（車牌已事先拆下）重型機車一部、安全帽二頂、口
    罩、手套等工具給甲○○、己○○二人，甲○○旋即駕駛上開機車搭載己○○前
    往「雅登汽車旅館」，並於同日十四時五十分抵達後，由甲○○在外負責把風、
    接應，而由頭戴半罩式安全帽及口罩之己○○下車，並持客觀上足對人之生命、
    身體、安全構成威脅、具有危險性之水果刀進入「雅登汽車旅館」，向正在進行
    交接班之櫃台小姐戊○○、庚○○喝令「搶劫」，並以水果刀側面抵住戊○○腰
    際，以強暴致使戊○○、庚○○二人不能抗拒，逕行強取櫃檯抽屜內新台幣（下
    同）四千七百元，己○○得手後由甲○○以上開機車接應搭載離開，並於途中將
    所使用之口罩、手套丟棄，其後二人返回乙○○位於雲林縣土庫鎮○○路六二之
    一號住處，將前揭水果刀、機車、安全帽返還乙○○後，三人再一同搭乘計程車
    前往雲林縣麥寮鄉購買毒品海洛因施用（均另案裁定送觀察、勒戒），搶得之贓
    款扣除搭乘計乘車之車資七百元外，餘皆用以購買毒品海洛因，由三人均分施用
    。嗣為警循線查獲。
二、案經雲林縣警察局虎尾分局報請臺灣雲林地方法院檢察署檢察官偵查起訴。
    理  由
一、被告甲○○、己○○部分：
    前揭事實，訊據被告甲○○、己○○二人雖均坦承二人於上開時間自共同被告乙○○之上揭住處，以乙○○家裡之機車、安全帽、手套、口罩、水果刀等工具，
    由甲○○騎上開機車搭載己○○至「雅登汽車旅館」後，由甲○○在外負責把風
    、接應，而由己○○戴安全帽、口罩、手套，並持上開水果刀一把入內，向被害
    人戊○○、庚○○二人搶得四千七百元，嗣即返回乙○○住處，被告三人隨即一
    起搭計程車將搶得之金錢持以購買毒品海洛因均分施用之事實。惟被告己○○辯
    稱：其當時是在距被害人戊○○約八十公分處，並未貼近被害人戊○○等語。經
    查：
（一）被告二人前揭自白之事實，核其二人所供情節大致相符；且被告己○○現場搶
      劫之經過，並經被害人戊○○、楊紹安二人結證明確；另有共同被告乙○○在
      警偵中關於被告二人共同行搶及事後三人一起搭乘計程車去購買毒品之供述可
      參；此外，並有警方在乙○○住處搜索查獲之作案工具水果刀一把、與含有毒
      品海洛因之殘渣袋二個、注射針筒一支扣案，和上開扣案物品及被害人庚○○
      指認作案機車之照片六幀附警卷可資佐證，足信與事實相符。
（二）且被告己○○於行搶當時，係以水果刀側面抵住被害人戊○○之右腰並說要搶
      劫，致使當時正在交接班之被害人戊○○、庚○○二人不能抗拒，而強取抽屜
      內之四千七百元等情，業經被害人二人結證明確；且上開被害人經本院隔離訊
      問，其二人之證述情節仍屬一致，足信與事實相符；再者，被告己○○亦答稱
      其已忘記其行搶當時所持水果刀之手勢位置等語，故其上開所辯，應與事實不
      符，不足採信。被告二人以前開方式共同搶劫得手，嗣返回共同被告乙○○之
      上開住家後，三人一起搭乘計程車至麥寮購買毒品海洛因平分施用之事實，足
      以認定。
二、被告乙○○部分：
    前揭事實，訊據被告乙○○雖坦承共同被告甲○○、己○○二人上開共同行搶之
    作案工具均取自其家中，且事後並與共同被告二人一起搭計程車到麥寮購買毒品
    海洛因施用之事實；惟矢口否認有參與共同攜帶兇器強盜之犯罪事實，並辯稱：
    共同被告甲○○與己○○二人在被告家中談論搶劫事誼時，被告相隔很遠，並不
    知情，是甲○○與己○○二人未經被告同意擅自拿取其家中之上開物品及騎機車
    去犯案，嗣共同被告二人搶劫回來後被告才知上情，但被告有跟共同被告說不要
    去搶等語。經查：
（一）被告前揭自白部分之情節，核與事實相符，已如前述。
（二）被告雖以前詞置辯，然與其於九十二年二月十一日在警訊中所辯：「因當天我
      大約十五時左右回到家中，我父親便跟我講我朋友二人（即共同被告）將我使
      用之機車騎出去。」「當天約下午十三時右左（左右），我朋友綽號黑豬（即
      共同被告甲○○）及另一名綽號『阿源』（即共同被告己○○）之男子將我使
      用之ＭＫＷ–七二九號重機車騎出去，我回來時剛好碰到他們兩人將機車騎回
      來，當天於中午十二時左右，由我朋友綽號阿吉來我家中載我出去。」等語不
      符，有該警訊筆錄在警卷可參。且亦與其在偵查中所辯：「（問：九十二年一
      月十四日己○○、甲○○是否到過你家？答：）他們是下午一、二時許到我家
      ，當時我在家，甲○○有向己○○提議說要去搶劫，我在旁邊聽到，行搶的地
      點是甲○○提議的。他們二人決定飄（要）去搶雅登汽車旅館，他們二人騎我
      家的ＭＫＷ–七二九號機車去行搶。」不符（偵查卷第一一四頁），被告前後
      所辯情節均不一致，顯見其並未為誠實之答辯，應另有隱情。
（三）且被告事前參與謀議上開共同強盜之事實，業經共同被告二人在警偵訊中供述
      明確，且共同被告己○○並在警訊中供稱：「因沒有錢購買毒品，所以才會計
      劃行搶，得手贓款新台幣肆仟柒佰元，便立即由我們三人一起坐計程車至麥寮
      購買海洛因毒品，另柒佰元為坐計程車費用。購得海洛因後，便有（由）我們
      三人一起注射毒品。」「（問：乙○○稱你與甲○○趁他不在，就【將】機車
      騎走，他並不知道你們去雅登行搶，並沒有參與，是否事實？．．．答：）他
      講的不是事實，因他有與我們講要如何行搶，而機車、安全帽、水果刀、口罩
      、手套都是由他提供，得手後贓款是一同去購買毒品使用．．．」等語。核與
      共同被告甲○○在警訊中所供稱：「因當時沒有錢購買海洛因，所以才會行搶
      ，當天我及己○○、乙○○都在乙○○家中，由乙○○提議行搶，並由乙○○
      提供機車、安全帽、水果刀、口罩、手套等物品，而由我們兩個至雅登汽車旅
      館行搶，行搶得手後，我們便馬上逃回乙○○家中，得手贓款由我們三人共同
      坐計程車至麥寮購買海洛因毒品，供我（們）三人注射。」等語一致；且共同
      被告二人經警移送檢察官偵查時，仍為同上之供述，以上均有共同被告二人之
      警偵訊筆可參，足信與事實相符。
（四）雖共同被告二人均在本院翻異前詞供稱：被告乙○○未參與上開強盜。甲○○
      並稱：其係因為被告乙○○向警方供出上開搶案是共同被告二人所為，且在警
      訊時毒癮發作，始作上開供述云云。己○○則供稱：因其以為共同被告作一樣
      的供述，比較快結案，而在地檢署偵查中甲○○有告訴他作如上之陳述，其始
      配合作上開供述云云。然查(1)共同被告二人在警偵訊中之供述情節均屬一致之
      情，已詳如上述。如共同被告甲○○係為報復被告乙○○供出其犯行而故為虛
      偽不實之陳述，豈有其供述情節仍與共同被告己○○之供述一致之理！(2)且共
      同被告二人在警訊中所供之情節既屬一致，則當無共同被告己○○所稱其在地
      檢署偵查中為配合共同被告甲○○始作上開供述之情。(3)況且，共同被告己○○之警訊筆錄係在九十二年二月十二日上午九時五十分製作，比共同被告甲○○在同日下午二時三十分製作還早，有渠二人之警訊筆錄訊問時間欄載明可按
      。故共同被告二人在本院翻異前詞，所為上開供述，顯係意圖迴護被告乙○○
      所為與事實不符之供述，不足採信。
（五）另參酌共同被告二人於強盜得手返回被告乙○○之上開住處後，三人即共同搭
      計程車前往麥寮購買毒品海洛因平分施用之情，足認被告乙○○與共同被告二
      人對於本件強盜犯行有事前參與謀議，與事後分贓之行為。
三、又被告己○○所持作案工具水果刀一把，含刀刃長三十一公分、其中把手部分長
    十二公分、單刃、鋒利，靠近把手部分刃寬三公分，往刀尖部分漸窄、尾端部分
    尖銳，業經本院當庭勘驗明確，客觀上足以對人之生命、身體、安全構成威脅，
    為具有危險性之兇器，符合刑法第三百二十一條第一項第三款攜帶兇器而犯之之
    規定。又被告己○○以上開水果刀抵住被害人戊○○之腰際而強取財物，已有強
    暴行為之實施，客觀上並足以使人不能抗拒，且被告上開行為，已使被害人戊○○、庚○○二人不敢抗拒之情，亦經被害人二人結證明確，故被告甲○○、乙○○、己○○三人所為，均係犯刑法第三百三十條第一項、第三百二十八條第一項
    之加重強盜罪。被告三人有犯意之聯絡及行為分擔，為共同正犯。另被告三人所
    犯係最輕本刑七年以上有期徒刑之罪，然審酌被告三人上開犯行，僅推由被告己○○一人持水果刀一把對被害人二人為強暴行為，且被告係以該水果刀之側面貼
    抵被害人戊○○之腰際，喝令「搶劫」並自櫃檯抽屜取得財物四千七百元後，並
    無進一步要索更多之財物，或為傷害被害人之行為等情，如依法定刑予以科處七
    年以上有期徒刑之刑，實有情輕法重，罪刑失衡之情，犯罪之情狀可堪憫恕，故
    依刑法第五十九條規定酌量減輕其刑。爰審酌被告乙○○前有違反麻醉藥品管理
    條例、肅清煙毒條例、賭博等犯罪之前科；被告己○○並無犯罪之前科；被告甲○○曾因毒品案件經送觀察、勒戒，且另涉犯多起竊盜，有其警訊筆錄在警卷可
    按，並有台灣高等法院被告全國前案紀錄表可參等被告三人之素行，因染上毒品
    惡習，需錢購買毒品施用，因而共同意圖為自己不法所有之犯罪動機、目的，上
    揭共同犯罪之手段、所得財物、致生被害人之損害，與被告三人分別參與之程度
    ，及犯後坦承大部分犯行，並已有悔意等一切情狀，分別量處如主文所示之刑。
    另扣案之水果刀乙把，雖係供被告三人犯罪所用之物，然非被告三人所有，而係
    被告乙○○與其父丙○○及其他家人共同所有及使用之物，業據被告乙○○之弟
    媳詹淑娥在警訊中陳述明確，且有被告甲○○、己○○供稱係被告乙○○從家裡
    拿出來的等語可按，足信屬實，故不併予宣告沒收，公訴人認該水果刀為被告乙○○所有，應有誤會，併此敘明。
四、據上論斷，應依刑事訴訟法第二百九十九條第一項前段，刑法第三百三十條第一
    項、第三百二十八條第一項、第二十八條、第五十九條，判決如主文。
本案經檢察官辛○○到庭執行職務。
中      華民      國      九十二      年    五    月    二十一    日
                                        臺灣雲林地方法院刑事第一庭
                                            法  官  黃  一  馨
右正本證明與原本無異。
如不服本判決，應於判決送達後十日內向本院提出上訴狀( 應附繕本 )。
                                            書記官  洪  秀  虹
中      華      民      國      九十二      年    五    月    二十一    日
附錄：
中華民國刑法第三百二十一條
 (加重竊盜罪)
犯竊盜罪而有左列情形之一者，處六月以上五年以下有期徒刑：
一  於夜間侵入住宅或有人居住之建築物、船艦，或隱匿其內而犯之者。
二  毀越門扇、牆垣或其他安全設備而犯之者。
三  攜帶兇器而犯之者。
四  結夥三人以上而犯之者。
五  乘火災、水災或其他災害之際而犯之者。
六  在車站或埠頭而犯之者。
前項之未遂罰之。
刑法第三百三十條
犯強盜罪而有第三百二十一條第一項各款情形之一者，處七年以上有期徒刑。
前項之未遂犯罰之。
刑法第三百二十八條
意圖為自己或第三人不法之所有，以強暴、脅迫、藥劑、催眠術或他法，至使不能抗
拒，而取他人之物或使其交付者，為強盜罪，處五年以上有期徒刑。
以前項方法得財產上不法之利益或使第三人得之者，亦同。
犯強盜罪因而致人於死者，處死刑、無期徒刑或十年以上有期徒刑；致重傷者，處無
期徒刑或七年以上有期徒刑。
第一項及第二項之未遂犯罰之。
預備犯強盜罪者，處一年以下有期徒刑、拘役或三千元以下罰金。


司法院資訊處製作；財團法人民間司法改革基金會備份。
